臺灣臺北地方法院民事判決 
111年度婚字第112號
原      告  甲○○  
訴訟代理人  蘇三榮律師
被      告  乙○○  


上列當事人間請求離婚事件，本院於民國一一一年十一月二日言
詞辯論終結，判決如下：
    主      文
原告之訴駁回。
訴訟費用由原告負擔。
    事實及理由
原告主張：兩造於民國102年5月16日結婚，育有未成年子女丙○○、丁○○（以下合稱未成年子女2人，單指其中一人則逕稱其姓
  名），婚後原同住在臺北市○○區○○街000巷0號3樓(下稱系爭住
  所)，因被告對於大女兒丙○○未盡照顧教養義務，丙○○自幼由
  原告及原告母親詹素卿照顧，詎被告竟於107年5月21日至派出
  所報案，誣指原告及原告母親於107年5月14日至21日期間，拒
  絕讓被告探視丙○○，並提出準略誘罪告訴，經檢察官查明，依
  原告母親提出之監視器，顯示被告於上開期間得自由進出家中
  與小孩見面，認被告指訴不實而為不起訴處分，被告並因此遭
  檢察官以涉犯誣告罪嫌提起公訴，嗣經法院判處有期徒刑3個
  月、緩刑2年確定。被告前亦於107年4月11日，在原告母親住
  處，見原告母親與原告妹妹的配偶戊○○討論事情，竟基於公然
  侮辱之犯意，以「你爸爸怎麼還在開計程車好可憐」、「好啦
  ，你改姓陳啦」、「婚禮趕快辦一辦，丟人現眼」等語羞辱原
  告母親及戊○○，經臺灣臺北地方檢察署（下稱臺北地檢署）檢
  察官起訴在案。另原告於109年10月17日遭被告毆打臉部、頭
  部，向警方報案，雖經檢察官以無法確認原告是否受傷為由為
  不起訴處分，然被告竟對原告提出誣告之告訴，經檢察官查明
  兩造當日確實有爭執、身體接觸等情，原告提起傷害告訴並非
  無據，而為不起訴之處分。是以，被告對丙○○未盡照顧教養義
  務，均由原告及母親扶養，被告不思感恩，反誣告原告及母親
  犯略誘罪，被告並因此遭判犯誣告罪，處有期徒刑3個月；被
  告又持續對原告母親等家人辱罵、羞辱而遭起訴，甚至於原告
  遭被告毆打而報案後，還提出誣告之告訴，實對原告造成有精
  神上不可忍受之痛苦，而構成不堪與對方同居之事由，與追求
  共同生活之圓滿、安全及幸福之婚姻目的背道而馳，堪認兩造
  感情破裂，婚姻基礎動搖，顯無回復之望。原告遭被告誣告、
  毆打後，已於109年間搬離系爭住所，至原告母親住處與丙○○
  兒同住，僅於111年5月份丁○○出生後，短暫回到系爭住所協助
  照顧小孩，目前亦已返回原告母親住處居住，兩造分居已久，
  情感消磨殆盡，婚姻裂痕無法彌補，已喪失共同經營婚姻生活
  之互信基礎，而有難以維持之重大事由。為此，爰依民法第10
  52條第1項第3款、第4款及同條第2項之規定，請求擇一為有利
  之判決等語，並聲明：㈠請准原告與被告離婚。㈡訴訟費用由被
  告負擔。
被告則以：兩造於102年5月16日登記結婚，婚後同住在系爭住
  所，育有未成年子女2人。丙○○出生後，原與兩造同住，伊並
  申請育嬰假全職照顧，期滿後，伊回去上班，丙○○就委請原告
  母親照顧，伊曾將丙○○接回系爭住所過夜，遭原告責罵，稱伊
  照顧不如其母親照顧得好。原告於109年10月間擅自搬離系爭
  住所，並於伊懷孕期間，多次對伊提起傷害告訴、聲請核發保
  護令，均經駁回。原告母親更趁伊外出時，無預警切斷系爭住
  所之電錶、瓦斯，丁○○出生後，原告經伊母親多次勸說，應盡
  父親責任，始於110年5月間返回系爭住所，但原告仍時常晚歸
  ，於半夜返家，每天打電動，嫌東嫌西，伊請原告不要晚歸或
  請其幫忙購買物品，原告不高興，又於同年10月再度自行離開
  系爭住所，並於110年11月1日下午，傳簡訊予伊，告知「律師
  已經將離婚協議書寫好了，盡快找一天到戶政事務所辦一辦，
  原告要擔任未成年子女2人之親權人，被告僅得以探視、偕女
  外出…離婚協議書我一步都不會退讓，在離婚訴訟開始之前，
  請妳在110年11月30日之前搬離系爭住所，否則將採取法律手
  段…」等語。兩造分居迄今，伊會帶丁○○至原告母親家，原告
  也會來系爭住所探視丁○○，也會傳Line關心伊。原告主動離開
  系爭住所，伊不願離婚，無法維持婚姻的責任在原告等語，資
  為抗辯，並聲明：㈠原告之訴駁回。㈡訴訟費用由原告負擔。
得心證之理由：　
㈠按夫妻之一方受他方不堪同居之虐待，或對他方之直系親屬虐
  待，致不堪為共同生活，固得依民法第1052條第1項第3款、第
  4款規定請求離婚，惟應以夫妻同居期間受他方或同居之他方
  直系親屬虐待而不堪共同生活為其要件。所謂不堪同居者而言
  ，如非客觀上已達於此程度，不容夫妻之一方，以主觀之見解
  ，任意請求與他方離婚。故一方主張受有他方不堪同居之虐待
  ，必須就雙方共同生活的全盤情況為觀察，並針對具體事件，
  衡量夫妻之一方受他方虐待所受傷害之嚴重性，斟酌當事人之
  教育程度、社會地位及其他情事，是否已危及婚姻關係之維繫
  以為斷，亦有司法院大法官會議解釋字第372號解釋意旨足資
  參照。又當事人主張有利於己之事實者，就其事實有舉證責任
  ，為民事訴訟法第277條所明定，該規定依據家事事件法第51
  條規定，於家事訴訟事件亦準用之。經查：
⒈兩造於102年5月16日結婚，婚後同住在系爭住所，育有未成年
  子女2人，原告於109年10月間搬離系爭住所，嗣於110年5月間
  返回系爭住所，再於110年10月搬離系爭住所迄今，現丙○○與
  原告同住，丁○○則與被告同住等情，為兩造所不爭執（見本院
  卷第146、147頁），並有卷附之戶籍謄本在卷可稽（見本院卷
  第115、117頁），堪信為真。
⒉原告主張之上情，固據提出臺北地檢署檢察官107年度偵字第15
  369號不起訴處分書、本院108年度審簡字第1823號判決、臺北
  地檢署檢察官107年度偵字第16222號起訴書、109年10月17日
  馬偕紀念醫院受理家庭暴力事件診斷證明書（系爭診斷證明書
  ）、臺北地檢署檢察官110年度偵字第13057號不起訴處分書等
  件為證（見本院卷第13至26頁、第146頁）。惟查，原告主張
  被告對丙○○未盡照顧教養義務一情，未據提出任何證據為證，
  而現今夫妻二人均上班時，將未成年子女委有父母照顧者，亦
  非少見，自不得以丙○○自幼由原告母親照顧，即認被告未盡照
  顧之責。又依上開107年度偵字第15369號不起訴處分書所載，
  顯係兩造、被告與原告母親間就子女之照顧、探視方式，有所
  齟齬，被告因而提出刑事告訴，其手段固屬過激，惟尚難認係
  對原告或原告母親為精神之虐待。而被告嗣雖經檢察官起訴誣
  告罪嫌，然於準備程序中即坦承犯行，經本院以108年度審簡
  字第1823號判決判處有期徒刑3月，緩刑2年，緩刑期間付保護
  管束，並應於判決確定後6個月內完成法治教育課程6場次，顯
  見被告亦知其所為不當，並有悔意，況被告上開告訴係在兩造
  分居前所為，原告於事發3年後，以此主張構成對其或其母親
  不堪同居之虐待云云，實無可取。另原告自承其以系爭診斷證
  明書對被告提出告訴，經檢察官認為無從證明原告受傷而為不
  起訴處分，嗣後被告雖對原告提出誣告之告訴告發，核屬正當
  法律權利之行使，縱經檢察官以110年度偵字第13057號為不起
  訴處分，亦難認對原告構成不堪同居之虐待。再者，被告並未
  與原告母親同住，雖於107年間，對原告母親提出準略誘罪之
  告訴，經檢察官以107度偵字第15369號為不起訴處分書，難認
  係對原告母親構成不堪同居之虐待等情，業如上述，原告復未
  主張被告有何持續對原告母親辱罵、羞辱等具體事證，即難據
  此認被告對原告之直系親屬虐待，致不堪為共同生活。而戊○○
  為原告姊妹之配偶，與被告間非屬直系親屬關係，被告雖經檢
  察官認其對戊○○為公然侮辱，以107年度偵字第16222號提起公
  訴，惟縱屬實，亦非被告對原告之直系親屬虐待，自與民法第
  1052條第1項第4款規定不符。從而，原告依民法第1052條第1
  項第3款、第4款規定，請求判准其與被告離婚云云，應無可採
  。
㈡次按有民法第1052條第1項各款以外之重大事由，難以維持婚姻
  者，夫妻之一方得請求離婚，但其事由應由夫妻之一方負責者
  ，僅他方得請求離婚，民法第1052條第2項定有明文。所謂「
  有前項以外之重大事由，難以維持婚姻者」，其判斷標準為婚
  姻是否已生破綻而無回復之希望，意即依客觀標準，難以維持
  婚姻之事實，是否已達於倘處於同一境況，任何人均將喪失維
  持婚姻意欲之程度而定。倘該重大事由，夫妻雙方均須負責時
  ，應比較衡量雙方之有責程度，僅責任較輕之一方得向責任較
  重之他方請求離婚，如雙方之有責程度相同時，則雙方均得請
  求離婚，始符公平（最高法院87年度台上字第1304號、90年度
  台上字第1965號判決可參）。原告雖以上開事由及證據，主張
  兩造之婚姻已存有無法維持之重大事由，且可歸責於被告云云
  。然如前所述，兩造間雖確有爭吵，惟原告就其主張婚姻已產
  生破綻無法維持之事實，僅泛稱兩造時常吵架，無法生活等語
  （見本院卷第248頁），均未見原告舉證證明兩造婚姻已達難
  以維持婚姻之重大事由之程度，或就兩造間婚姻出現破綻係由
  被告所致，抑或被告對於造成此事實之可歸責處較重等節，難
  認兩造間有難以維持婚姻之重大事由存在，況原告於109年10
  月、110年10月先後率爾擅自逕自搬離兩造共同住所，致雙方
  分居迄今，已屬不當，自不得僅憑自己主觀上喪失維持婚姻之
  意欲，即主張兩造婚姻已生重大破綻，有難以維持之重大事由
  存在。從而，原告依民法第1052條第2項規定訴請離婚，亦屬
  無據。
綜上所述，原告依民法第1052條第1項第3款、第4款及同條第2
  項之規定，請求判准離婚，俱無理由，均應駁回。
本件事證已臻明確，兩造其餘攻擊防禦方法及證據資料，核與
  判決結果不生影響，爰不逐一論述，併予敘明。　
訴訟費用負擔之依據：家事事件法第51條、民事訴訟法第78條
  。
中　　華　　民　　國　 111　　年　　 11　　月　　25 　日
                  家事法庭    法     官　  蘇珍芬
以上正本係照原本作成。
如對本判決上訴，須於判決送達後20日內向本院提出上訴狀。如
委任律師提起上訴者，應一併繳納上訴審裁判費。　　　　　
                              書 記 官     羅  蓉
中　　華　　民　　國　　111 　年　　11　　月　　28　　日